最高法院刑事判決　　　　　　　　　　110年度台非字第229號
上　訴　人　最高檢察署檢察總長
被　　　告　鄭瑋賢
 
 
上列上訴人因被告加重詐欺案件，對於臺灣臺北地方法院中華民
國110年3月19日定應執行刑之確定裁定（110年度聲字第548號，
聲請案號：臺灣臺北地方檢察署110年度執聲字第463號），認為
違背法令，提起非常上訴，本院判決如下：
    主  文
原裁定撤銷。
鄭瑋賢所犯如附表所示之罪所處之刑，應執行有期徒刑貳年貳月
。
    理  由
一、非常上訴理由稱：「一、按法律上屬於自由裁量事項，尚非
    概無法律性之拘束，在法律上有其外部性界限及內部性界限
    。前者法律之具體規定，使法院得以具體選擇為適當裁判，
    此為自由裁量之外部界限。後者法院為自由裁量時，應考量
    法律之目的，法律秩序之理念所在，此為自由裁量之內部界
    限。法院為裁判時，2者均不得有所逾越。在數罪併罰而有2
    裁判以上，應定其應執行刑之案件，法院所為刑之酌定，固
    屬自由裁量事項，然對於法律之內、外部界限，仍均應受其
    拘束（最高法院91年度台非字第32號、92年度台非字第 187
    號判決參照）。刑事訴訟法關於對第二審上訴案件之定應執
    行之刑之規定，已明定有不利益變更禁止原則之適用；是分
    屬不同案件之數罪併罰，倘一裁判宣告數罪之刑，曾經定其
    執行刑，再與其他裁判宣告之刑定其執行刑時，在法理上亦
    應同受此原則之拘束（最高法院103 年度第14次刑事庭會議
    決議參照）；準此，更定之應執行刑，不應比前定之應執行
    刑加計其他裁判所處刑期或所定應執行刑後為重，否則即與
    法律秩序理念及法律目的之內部界限有違（最高法院93年度
    台非字第192 號判決參照）。二、被告鄭瑋賢因犯如附表編
    號1、2、3 所示案件，先後經判決確定如附表所示；嗣經臺
    灣臺北地方法院（下稱臺北地院）於110年3月8日以110年度
    聲字第462號裁定（下稱臺北地院前裁定）附表編號1、2 案
    件應執行有期徒刑壹年參月，同年3 月22日確定；而附表編
    號3 所示案件之宣告刑為有期徒刑壹年，與前開臺北地院前
    裁定之執行刑合計為有期徒刑貳年參月，合先敘明。惟本件
    原審臺北地院失察，以110年度聲字第548號裁定被告如附表
    編號1、2、3 所示案件應執行有期徒刑貳年肆月，已逾越前
    開臺北地院前裁定與附表編號3 案件宣告刑之應執行刑加計
    總和之有期徒刑貳年參月；揆諸前揭說明，自與不利益變更
    禁止原則有違，而有適用法則不當之違背法令，且不利於被
    告。三、爰依刑事訴訟法第441條、第443條規定提起非常上
    訴，以資糾正及救濟。」等語。
二、本院按：定應執行刑之裁定，與科刑判決具有同一效力，倘
    有違背法令，而於被告不利，應許提起非常上訴，以資救濟
    。又刑事訴訟法第370條第2項、第3 項，已針對第二審上訴
    案件之定應執行之刑，明定有不利益變更禁止原則之適用；
    而分屬不同案件之數罪併罰，倘一裁判宣告數罪之刑，曾經
    定其執行刑，再與其他裁判宣告之刑定其執行刑時，在法理
    上亦應同受此原則之拘束。亦即，上述另定之執行刑，其裁
    量所定之刑期，不得較重於前定之執行刑加計後裁判宣告之
    刑或應執行刑之總和，否則即有違反不利益變更禁止原則，
    而有適用法則不當之違背法令。
三、經查：本件被告鄭瑋賢所犯如附表編號（下稱編號）1至3所
    示之罪，經臺灣臺北地方法院（下稱臺北地院）於民國 110
    年3月19日以110年度聲字第548號裁定應執行有期徒刑2年 4
    月確定，有裁定附卷可稽。惟編號1、2所示之罪，曾經臺北
    地院於110年3月8日以110年度聲字第462 號裁定定應執行有
    期徒刑1月3月確定，有該裁定在卷可憑。嗣檢察官依被告之
    請求而就其所犯附表所示3 罪聲請定應執行刑，所定之執行
    刑，不得較重於前揭編號1、2所定執行刑，加計編號3 所示
    宣告刑之總合，即不得重於有期徒刑2年3月。惟原審法院不
    察，就附表所示各罪定應執行有期徒刑2年4月，已逾前所定
    執行刑加計後宣告刑之總和。揆諸前揭說明，自與不利益變
    更禁止原則有違，而有適用法則不當之違背法令。案經確定
    ，且不利於被告，非常上訴意旨執以指摘，為有理由。應由
    本院將原裁定撤銷，另行判決如主文第2 項所示，以資救濟
    。
據上論結，應依刑事訴訟法第447條第1項第1款、第477條第1 項
，刑法第53條、第51條第5款，判決如主文。
中    華    民    國   110    年    10    月    27    日
                  刑事第六庭審判長法  官  許  錦  印  
                                  法  官  何  信  慶  
                                  法  官  朱  瑞  娟  
                                  法  官  劉  興  浪  
                                  法  官  高  玉  舜  
本件正本證明與原本無異
                                  書記官
中    華    民    國   110    年    11    月    1     日